臺灣臺北地方法院刑事判決　　　　　　　　　　　　九十一年度簡上字第二二二號
　　上　訴　人
　　即　被　告　甲○○
右列上訴人即被告因違反槍砲彈藥刀械管制條例等案件，不服本院簡易庭九十年度簡
字第四四五五號中華民國九十一年七月二十九日所為第一審判決（聲請簡易判決處刑
書案號：臺灣臺北地方法院檢察署九十年度偵字第一五六九三號），提起上訴，本院
管轄之第二審合議庭判決如左：
    主  文
上訴駁回。
甲○○緩刑貳年。
    事  實
一、甲○○於民國八十八年間，在臺北市某處其所駕駛之Ｂ七－０二五號營業用小客
    車內，拾獲姓名年籍不詳之人所遺失經中央主管機關公告查禁、具有殺傷力之蝴
    蝶刀一把，竟萌生為自己不法所有之意圖，將之侵占入己（侵占遺失物部分業已
    罹於追訴權時效），而未經許可，持有該把蝴蝶刀。嗣於九十年七月十九日下午
    四時二十分許，為警在臺北市○○區○○街五巷十一號三樓住處搜索查獲，並於
    該址臥房床頭櫃上扣得前開蝴蝶刀一把。
二、案經臺北市政府警察局信義分局報請臺灣臺北地方法院檢察署檢察官偵查聲請簡
    易判決處刑。
    理  由
一、右揭事實，迭據被告甲○○於警偵訊及本院審理中坦承不諱，核與證人即被告之
    胞弟陳文龍警訊中證述：扣案蝴蝶刀一把係甲○○所有之物等語相符（見九十年
    七月十九日警訊筆錄）；並有現場蒐證照片一幀、扣押物品目錄表一紙附卷暨蝴
    蝶刀一把扣案可資佐證。惟被告矢口否認有違反槍砲彈藥刀械管制條例之犯行，
    辯稱：伊不懂法律，蝴蝶刀是撿到的，上面沒有名字，不知道要還給誰云云。惟
    查：
（一）蝴蝶刀於八十一年八月十日經內政部警政署以（八一）臺內警字第八一八二二
      八一號函公告查禁在案，有該公告在卷可稽。而扣案之蝴蝶刀一把，刀刃10CM
      單面開鋒、刀柄12.5CM可折合成刀把，符合公告管制刀械蝴蝶刀之圖例及說明
      要件，認定係屬管制刀械，亦有臺北市政府警察局九十年十月十六日北市警保
      字第九０三一八八一一００號函暨照片一幀附卷足憑。該把蝴蝶刀既屬槍砲彈
      藥刀械管制條例第四條第三款所稱之刀械，依同條例第六條規定，非經主管機
      關許可不得製造、販賣、運輸、持有或陳列，被告未經許可而持有之，自非法
      之所許。且按不得因不知法律而免除刑事責任，刑法第十六條定有明文，被告
      既持有扣案蝴蝶刀，即不得執詞不諳法律而免除刑事責任。
（二）次按刑法第二條所謂有變更之法律，乃指刑罰法律而言，並以依中央法規制定
      標準法第二條（前）之規定制定公布者為限，此觀憲法第一百七十條、第八條
      第一項，刑法第一條之規定甚明；行政法令縱可認為具有法律同等之效力，但
      因其並無刑罰之規定，究難解為刑罰法律，故如事實變更及刑罰法律外之法令
      變更，均不屬本條所謂法律變更範圍之內，自無本條之適用，最高法院五十一
      年臺非字第七六號著有判例可資參照。查蝴蝶刀於八十一年八月十日經內政部
      警政署以（八一）臺內警字第八一八二二八一號函公告查禁在案，已如前述；
      雖內政部於九十年十一月二十日以臺（九十）內警字第九０八一四八二號函公
      告各類型鏢刀、非農用掃刀、鋼筆刀、蛇刀、十字弓等五種刀械，非經內政部
      許可，不得製造、販賣、運輸、轉該、出租、出借或持有，該公告同時廢止前
      開八十一年八月十日（八一）臺內警字第八一八二二八一號刀械查禁公告，亦
      即蝴蝶刀自九十年十一月二十日起已不再查禁管制；惟揆諸前揭判例意旨，內
      政部之上開函令公告係行政機關依據委任立法而制定具有填補空白刑法補充規
      範之法規命令，僅在補充法律構成要件之事實內容，並無刑罰之規定，非刑罰
      法律，是刀械查禁公告之內容縱有變更或廢止，於行為時之法律構成要件及處
      罰之價值判斷，並無軒輊，而屬事實變更，非法律變更，無刑法第二條第一項
      前段規定之適用。被告持有蝴蝶刀之行為係自八十八年間拾獲時起繼續至九十
      年七月十九日查獲時止，蝴蝶刀於該段期間仍屬公告查禁之刀械，雖嗣後內政
      部公告不再查禁管制，惟仍無解於被告未經許可持有刀械之刑責，併此敘明。
  綜上所述，本案事證明確，被告未經許可持有公告查禁之刀械犯行堪以認定，應依
  法論科。
二、扣案刀械外型與內政部警政署八十一年八月十日（八一）臺內警字第八一八二二
    八一號函公告之蝴蝶刀圖例相仿，經臺北市政府警察局鑑驗後確實符合列管刀械
    蝴蝶刀要件，有臺北市政府警察局九十年十月十六日北市警保字第九０三一八八
    一一００號函暨照片一幀可憑，該蝴蝶刀自屬槍砲彈藥刀械管制條例第四條第三
    款所稱之刀械。核被告所為，係犯槍砲彈藥刀械管制條例第十四條第三項之未經
    許可持有刀械罪。又按未經許可持有槍砲、彈藥、刀械等罪，其持有之繼續，為
    行為之繼續，並非狀態之繼續，故一經持有，其犯罪即告成立，但其完結，須繼
    續至持有行為終了時為止，其間法律縱有變更，因其行為繼續實施至新法施行以
    後，即應適用新法，尚無行為後法律變更之可言，此有最高法院八十八年度臺上
    字第二九六八號判例可稽；是刑法第四十一條雖於九十年一月四日修正，同月十
    日公布施行，該條第一項修正為：「犯最重本刑為五年以下有期徒刑以下之刑之
    罪，而受六個月以下有期徒刑或拘役之宣告，因身體、教育、職業、家庭之關係
    或其他正當事由，執行顯有困難者，得以一元以上三元以下折算一日，易科罰金
    」，將得易科罰金之範圍擴大為最重本刑五年以下有期徒刑之罪，惟被告之行為
    既繼續實施至九十年七月十九日刑法修正施行以後，即應適用新法，尚無行為後
    法律變更之可言，應予說明。原審依刑事訴訟法第四百四十九條第一項前段，第
    三項、第四百五十四條第二項，槍砲彈藥刀械管制條例第十四條第三項，刑法第
    十一條前段、第四十一條第一項前段、第三十八條第一項第一款，罰金罰鍰提高
    標準條例第二條，量處被告有期徒刑三月，並諭知易科罰金之折算標準，除贅引
    刑法第二條第一項前段之規定外，認事用法均無不合，量刑亦屬妥適，上訴人上
    訴意旨指摘原判決量刑過重，為無理由，應予駁回。末查被告未曾受有期徒刑以
    上刑之宣告，有臺灣高等法院檢察署刑案紀錄簡覆表附卷可稽，經此起訴審判之
    教訓後，當知所警惕，信無再犯之虞，本院認前開對其宣告之刑，以暫不執行為
    適當，爰諭知緩刑二年，以勵自新。
據上論斷，應依刑事訴訟法第四百五十五條之一第一項、第三項、第三百六十八條、
刑法第七十四條第一款，判決如主文。
本案經檢察官越方如到庭執行職務
中      華      民      國    九十一    年      十一    月    十三      日
                                    臺灣臺北地方法院刑事第四庭
                                        審判長法  官  余學淵
                                              法  官  歐陽漢菁
                                              法  官  吳靜怡
右正本證明與原本無異。
本判決不得上訴。
                      書記官  游秀珠
中      華      民      國    九十一    年      十一    月    十四      日
附錄本案論罪科刑法條全文：
槍砲彈藥刀械管制條例第十四條
未經許可，製造、販賣或運輸刀械者，處三年以下有期徒刑，併科新台幣一百萬元以
下罰金。
意圖供自己或他人犯罪之用，而犯前項之罪者，處六月以上五年以下有期徒刑，併科
新台幣三百萬元以下罰金。
未經許可，持有或意圖販賣而陳列刀械者，處一年以下有期徒刑、拘役或新台幣五十
萬元以下罰金。第一項及第二項之未遂犯罰之。
